臺灣彰化地方法院民事判決
110年度訴字第336號
原      告  清大建設有限公司

法定代理人  周宛儀  
訴訟代理人  楊錫楨律師
複代理人    洪任鋒律師
被      告  陳思遠  
上列當事人間請求排除侵害等事件，本院於民國110年9月27日言
詞辯論終結，判決如下：
　　主　　文
被告不得對於原告所有坐落彰化縣○○鎮○○段000地號土地上有妨
害原告進出、興建、施工及修繕等行為，且不得設置固定式或移
動式等妨礙人車通行之障礙物。
原告其餘之訴暨假執行之聲請均駁回。
訴訟費用由被告負擔72%，其餘由原告負擔。
    事實及理由
一、原告起訴以：
  ㈠原告以經營不動產開發等為業，於108年11月間，以原告為起
    造人，在彰化縣○○鎮○○段000○000地號等8筆土地（合併分割
    後為910、910-1至910-9地號等10筆土地）作為建築基地，
    新建9棟建物，並以同段910地號土地（下稱系爭土地）作為
    9棟建物興建及未來住戶購買後之人車出入道路。另在前開
    建物興建的過程中，原告曾於109年6月18日與被告就被告所
    共有之同段905、909地號土地之通行使用簽立協議書（下稱
    系爭協議書），目的即在確保原告施工過程中，人車出入交
    通無虞，由原告補償被告新臺幣（下同）55萬元（其中50萬
    元為即期支票、5萬元為現金)，被告則應提供上開土地供原
    告人車通行，並承諾於其他共有人有異議時，由被告出面協
    調解決。
　㈡惟被告嗣不僅未依約履行該協議，甚至於110年1月22日在系
    爭土地910、905地號土地間上擺設看板等物，阻礙原告施工
    車輛通行，該看板現雖已拆除，然被告今後仍有妨害原告使
    用系爭土地之虞，有事先防範之必要，依民法第767條地1項
    後段之規定，請求防止被告再有妨害原告行使系爭土地所有
    權之行為。又被告上開設置看板之行為，阻礙原告施工車輛
    出入，於110年1月30日要求被告移除，卻遭被告拒絕，已違
    反系爭協議，爰依民法第254條之規定，解除系爭協議契約
    ，另依民法第259條第2項請求回復原狀返還前支付55萬元之
    補償金。
　㈢並減縮聲明：⑴被告不得對於原告所有坐落彰化縣溪湖鎮中東
    段910土地上有妨害原告、進出、興建、施工及修繕等行為
    ，且不得設置固定式或移動式等妨礙人車通行之障礙物。⑵
    被告應給付原告550,000元，及自109年6月22日起至清償日
    止，按年利率百分之5計算之利息。⑶願供擔保，請准宣告假
    執行。⑷訴訟費用由被告負擔。
二、被告辯以：
  ㈠該看板設置於被告所共有之905地號土地上，並未侵占系爭91
    0地號土地。
  ㈡當初原告為蓋建案基地，被告將介於909地號及原告之910-9
    地號土地間之水溝兩側借予原告搭建，惟原告施工完成後並
    未將水溝上之地上物拆除，並侵占被告所有909地號之土地
    及掏空該地地基。
　㈢原告建案中同段910-7地號土地，原本為既成道路之一段，該
    區堿已供通行數十年，原告竟在該土地興建房屋，且亂牽電
    線，嚴重影響公共安全。
　㈣被告依協議將905、909這二筆共有土地提供給原告通行及建
    築使用，並無違反雙方協議，原告既已利用上開土地許久，
    建物應已完工，嗣後怎可要求被告退還55萬元等語。並聲明
    ：原告之訴駁回。
三、本院之判斷：
  ㈠按所有人對於有妨害其所有權之虞者，得請求防止之。民法
    第767條第1項後段定有明文。本條所指妨害之虞，應就具體
    事實，依社會上一般觀念決定之，亦即，如何始構成對所有
    權有妨害之虞，須就現在既存之危險狀況加以判斷，所有人
    之所有權如在客觀上被妨害之可能性極大，而有事先加以防
    範之必要者，始足當之，換言之，所有人之所有權現尚未被
    損害，然其遭損害之結果如可預見必然發生者，所有人始得
    據此請求相對人防止之。
　㈡經查，系爭910地號土地原告為所有權人，遭被告於相鄰之90
    5地號土地與上開土地間，以大型廣告看板占用（經測量約
    占用系爭土地40公分），且看板內容拍攝包括原告私有910
    地號土地之通道，並於看板兩側記載「私人要地請勿擅侵入
    、違者依法究辦、地主啟」，此部分有土地登記第一類謄本
    、地籍圖謄本、現場照片圖為證，並經本院民事執行處會同
    兩造及彰化縣溪湖地政事務所派員勘測屬實，有本院110年
    裁全字第53號定暫時狀態事件110年3月11日民事裁定影本為
    證，堪信為真正。被告辯稱伊只在自己土地上置放看板，並
    不足採信。次查，原告為不動產開發商，於同段910-1、910
    -2、910-3、910-4、910-5、910-6、910-7、910-8、910-9
    地號土地上建築房屋出售，建築時，需以系爭910土地及被
    告共有之905地號，供為對外通行之道路，然被告因細故(如
    答辯事項)，就於110年1月22日在系爭土地放置看板阻礙原
    告通行，該看板雖現雖已拆除，但被告竟先提告被告公司負
    責人周宛儀及員工賴清民涉嫌竊佔等，經台灣彰化地方檢察
    署檢察官110年偵字第2700號為不起訴處分，並經台灣高等
    檢察署台中檢察分署於110年4月20日以110年度上議字第104
    5處分書駁回被告之再議聲請，顯示被告仍心有未甘（賴清
    民於109年度交查字第127號卷中提出，被告LINE其中一段稱
    「我如何讓你的工地蓋到一半，就停工的場景」，堪信被告
    將來仍可能以其他方式阻礙原告使用通行系爭土地，進而使
    原告對系爭土地所有權之行使有受妨害之虞。從而，原告依
    民法第767條第1項後段規定，請求被告於系爭土地不得妨害
    原告進出、興建、施工及修繕等行為，且不得設置固定式或
    移動式等妨礙人車通行之障礙物，於法有據，應予准許。
  ㈢按給付無確定期限者，債務人於債權人得請求給付時，經其
    催告而未為給付，自受催告時起，負遲延責任。而債權人於
    債務人遲延給付後，仍須定相當期限催告債務人履行，如債
    務人於期限內不履行時，始得解除契約，民法第229條第2 
    項前段、第254條規定有明文。兩造於109年6月18日簽立系
    爭協議書，被告同意將同段905、909地號共有土地供原告使
    用，並同意若其他共有人就原告使用上開兩筆土地有爭執時
    ，願出面協調解決，原告支付55萬元（現金5萬元、面額50
    萬元之109年6月22日即期支票)補償金予被告。嗣被告因在
    系爭土地上設置看板，原告認被告因此違反系爭協議內容，
    向本院聲請被告應移除該看板之假處分之聲請狀繕本送達時
    起發生催告之效力，於110年3月3日本院民事執處人員履勘
    現場時，該看板仍未拆除，已予被告相當期限履行而被告仍
    未履行，嗣以起訴狀繕本送達時起，作為解除系爭協議契約
    之意思表示，並依民法第259條第2項規定，請求被告返還55
    萬元之補償金及自支票發票日109年6月22日起至清償日止計
    算之法定遲延利息。惟查，上開同段910-1至910-9地號土地
    之建照執照(九棟九戶)發照日期為108年11月12日，開工期
    限為領照後六個月內，竣工日期為開工日起十五個月內(但
    依建築法規定，得聲請展期)，依109年12月7日現場勘驗之
    照片、同年月24日被告所提之現場施工照片（109年度交查
    字第127號偵查卷宗）及被告110年7月16日民事答辯陳述狀
    所示附之現場照片，當時建案並未工，至原告完工前，確仍
    使用系爭被告共有之905地號土地通行，而原告應係於本院
    定暫時狀態假處分裁定後，即予拆除該看板；又原告於910-
    9土地上之建物，並未越界占用被告所共有之909地號土地，
    此部分經台灣彰化地方檢察署承辦員會同地政人員勘測屬實
    （包括被告自稱水溝問題），有測量成果圖附於該109年度
    交查字第127號卷內可稽。惟整建(含水溝部分)程過程中，
    搭設鷹架使用，應會使用被告共有部分909地號土地；另系
    爭910地號土地為該上開建案對外聯絡同段1127地號(道路)
    之唯一道路，出口稍窄，系爭土地與被告所共有之905地號
    相比鄰，該建案於施工過程中，會通行使用該905地號部分
    土地，此亦為原告承認。不能僅因被告曾於系爭910地號與9
    05地號土地間擺設看板，即遽認被告違反系爭協議內容，原
    告並進而解除兩造間之系爭協議契約並請求退款；若依原告
    主張得解除協議書約定，則兩造應互負回復原狀義務，原告
    已使用部分之期間，如何計算、回復原狀？惟被告行為是否
    造成原告其他損害，應屬另一法律關係。原告主張解除協議
    ，請求被告退還55萬元暨利息，此部分並無理由，應予駁回
    。
　㈣原告第一項假執行之聲請部分，為禁止被告為一定之行為（
    被告負不作為義務），無從假執行。另原告其餘返還金錢請
    求既經駁回，其假執行之聲請，應併駁回之。
　㈤本件原告之訴為一部有理由、一部無理由，依民事訴訟法第7
    9條，判決如主文。
中　　華　　民　　國　　110 　年　　10 　月　　13　 日
                  民事第四庭    法　官　王鏡明
以上正本係照原本作成。
如不服本判決，須於判決送達後20日內向本院提出上訴狀（須按
他造當事人之人數附繕本）。如委任律師提起上訴者，應一併繳
納上訴審裁判費。 
中　　華　　民　　國　　110 　年　　10 　月　　14 　日
                                書記官　王宣雄